ACORDAO-COMPLETO-2450207

ACÓRDÃO 9753/2021 ATA 26/2021 - SEGUNDA CÂMARA

VISTOS, relatados e discutidos estes autos de prestação de contas ordinária dos gestores da Fundação Jorge Duprat Figueiredo de Segurança e Medicina do Trabalho (Fundacentro) , como entidade vinculada ao então Ministério do Trabalho e Emprego, para o exercício de 2001;
ACORDAM os Ministros do Tribunal de Contas da União, reunidos em Sessão da 2ª Câmara, ante as razões expostas pelo Relator, em:
9.1. julgar regulares, com ressalva, as contas de Benedito Silva Guimarães Filho, Claudia Fantaguci Chuqui, Denilson Jose da Silva, Divete Peirao Gomes, Elias Rassi Neto, Eliseu Batista Filho, Ezequiel Bahia, Joel Pereira Felix, Jose Mario Matricardi, Luciano Figliolia, Luiz Roberto Monteiro, Magnus Ribas Apostolico, Mauro Daffre, Nicola Moreno Junior, Osvaldo Klein Maraucci Junior, Osvaldo da Silva Bezerra, Paulo Cesar Bregunci, Paulo Jobim Filho, Rogerio Blumlein, Sergio Luiz Pereira, Suely Maria Pereira Fonseca e Vera Olimpia Goncalves, dando-lhes a subjacente quitação, nos termos dos arts. 1º, I, 16, II, 18, e 23, II, da Lei n.º 8.443, de 1992, diante das impropriedades verificadas nos processos conexos ao presente feito;
9.2. julgar irregulares as contas de Antônio Sérgio Torquato, Humberto Carlos Parro, José Gaspar Ferraz de Campos e Sônia Maria José Bombardi, nos termos dos arts. 1º, I e 16, III, "b", da Lei n.º 8.443, de 1992, deixando de lhes aplicar a eventual multa prevista no art. 58 da Lei n.º 8.443, de 1992, em função da atual prescrição da pretensão punitiva do TCU, não subsistindo, então, a eventual necessidade de repetição da prévia ampla defesa em prol desses responsáveis, pois, já tendo sido assegurada a prévia ampla defesa nos respectivos processos anteriores de controle externo, a atual extensão das aludidas irregularidades para estas contas anuais figuraria como ato declaratório em sintonia, assim, com a referida Súmula n.º 288 do TCU;
9.3. enviar a cópia do presente Acórdão, com o Relatório e o Voto, à Fundação Jorge Duprat Figueiredo, de Segurança e Medicina do Trabalho e aos responsáveis indicados pelos itens 9.1 e 9.2 deste Acórdão, para ciência;
9.4. promover a juntada de cópia do presente Acórdão, com o Relatório e o Voto, ao TC Processo 016.272/2002-8 (auditoria) , TC Processo 013.153/2003-1 (inspeção) , TC Processo 003.296/2006-5 (representação) , TC Processo 007.505/2008-1 (TCE) e TC Processo 007.523/2008-0 (TCE) ; e
9.5. arquivar o presente processo.

Trata-se de prestação de contas ordinária dos gestores da Fundação Jorge Duprat Figueiredo, de Segurança e Medicina do Trabalho (Fundacentro), unidade jurisdicionada vinculada ao então Ministério do Trabalho e Emprego, para o exercício de 2001.

Segunda Câmara

Fundação Jorge Duprat Figueiredo, de Segurança e Medicina do Trabalho (Fundacentro).

3. Responsáveis: Antônio Sergio Torquato (CPF XXX.416.658-XX); Benedito Silva Guimarães Filho (CPF XXX.823.518-XX); Claudia Fantaguci Chuqui (CPF XXX.150.908-XX); Denilson Jose da Silva (CPF XXX.664.038-XX); Divete Peirao Gomes (CPF XXX.117.098-XX); Elias Rassi Neto (CPF XXX.544.011-XX); Eliseu Batista Filho (CPF XXX.053.893-XX); Ezequiel Bahia (CPF XXX.146.978-XX); Humberto Carlos Parro (CPF XXX.065.008-XX); Joel Pereira Felix (CPF XXX.408.328-XX); Jose Gaspar Ferraz de Campos (CPF XXX.551.158-XX); Jose Mario Matricardi (CPF XXX.072.528-XX); Luciano Figliolia (CPF XXX.614.968-XX); Luiz Roberto Monteiro (CPF XXX.965.448-XX); Magnus Ribas Apostolico (CPF XXX.080.978-XX); Mauro Daffre (CPF XXX.751.138-XX); Nicola Moreno Junior (CPF XXX.210.948-XX); Osvaldo Klein Maraucci Junior (CPF XXX.930.298-XX); Osvaldo da Silva Bezerra (CPF XXX.746.291-XX); Paulo Cesar Bregunci (CPF XXX.328.356-XX); Paulo Jobim Filho (CPF XXX.213.937-XX); Rogerio Blumlein (CPF XXX.704.248-XX); Sergio Luiz Pereira (CPF XXX.151.268-XX); Sonia Maria Jose Bombardi (CPF XXX.630.008-XX); Suely Maria Pereira Fonseca (CPF XXX.768.778-XX); e Vera Olimpia Goncalves (CPF XXX.577.998-XX).

13.1. Ministro presente: Raimundo Carreiro (na Presidência).
13.2. Ministros-Substitutos convocados: Marcos Bemquerer Costa e André Luís de Carvalho (Relator).

ANDRÉ DE CARVALHO

Trata-se de prestação de contas ordinária dos gestores da Fundação Jorge Duprat Figueiredo de Segurança e Medicina do Trabalho (Fundacentro) , como entidade vinculada ao então Ministério do Trabalho e Emprego, para o exercício de 2001. 
2.	Após a análise final do feito, a Auditora Federal Arabela Pessoa Guerra lançou o seu parecer conclusivo à Peça 95, com a anuência dos dirigentes da então SecexTrabalho (Peças 96 e 97) , nos seguintes termos:
	" (...)  HISTÓRICO
8.	Em instrução inicial, a Secretaria de Controle Externo em São Paulo, após analisar os autos, propôs o sobrestamento das presentes contas até o julgamento de mérito do TC Processo 016.272/2002-8, que tratou de Relatório de Auditoria de Conformidade na área de licitações e contratos da Fundacentro (peça 2, p. 43-58) . A proposta contou com o alinhamento do Subprocurador-Geral/TCU (peça 2, p. 61) , tendo o Ministro Relator determinado, em 13/11/2003, o sobrestamento do feito até decisão definitiva daqueles autos (peça 2, p. 62) .
9.		Mediante nova instrução, a unidade técnica ressaltou, no item 1, que por determinação do Ministro Relator, os presentes autos foram sobrestados com o intuito de aguardar o julgamento definitivo dos processos TC Processo 016.272/2002-8, TC Processo 013.153/2003-1 e TC Processo 003.296/2006-5, que versam acerca de questões suscetíveis de ocasionar reflexos nas contas dos responsáveis da Fundacentro, no período em referência (peça 87) .
	10.		Registrou que o último despacho que determinou que as contas permanecessem sobrestadas foi exarado pelo Exmo. Sr. Ministro-Substituto André Luís de Carvalho, em 19/8/2008, tendo por fundamento a necessidade de aguardar a apreciação final dos processos TC Processo 003.296/2006-5 e TC Processo 013.153/2003-1 (peça 87) .
11.	Cessados os motivos do sobrestamento, com o julgamento definitivo dos processos mencionados, a unidade técnica deu continuidade ao exame das presentes contas, e concluiu com nova proposta de sobrestamento até o julgamento definitivo dos processos TC Processo 007.505/2008-1 e TC 007.523/2008- 0 (peça 87) .
	12.	Concordando com a unidade técnica, o Exmo. Sr. Ministro Relator determinou o sobrestamento dos presentes autos na forma proposta (peça 90) .
13.	Em cumprimento ao subitem 9.8 do Acórdão 3877/2017-TCU-Primeira Câmara (TC Processo 012.919/2004-7  Contas 2003) , de relatoria do Ministro-Substituto Augusto Sherman Cavalcanti, foi juntada aos presentes autos cópia do referido acórdão (peça 91) , bem como das peças que o fundamentam (peças 92-94) .
	EXAME TÉCNICO
14.	Conforme relatado acima, as presentes contas da Fundacentro, relativas ao exercício de 2001, foram sobrestadas, inicialmente, em razão dos processos TC Processo 016.272/2002-8, TC Processo 013.153/2003-1 e TC Processo 003.296/2006-5. Atualmente, por determinação do Exmo Sr. Ministro-Relator, encontravam-se sobrestadas até o julgamento definitivo dos processos TC Processo 007.505/2008-1 e TC 007.523/2008- 0 (peça 90) . Por conseguinte, em face do julgamento definitivo desses autos, retoma-se a análise destes autos, tecendo considerações a respeito dos autos sobrestantes.
	Considerações acerca dos processos sobrestantes
	TC Processo 016.272/2002-8 (apenso) 
15.	O TC Processo 016.272/2002-8 cuida de auditoria realizada na Fundacentro pela Secretaria de Controle Externo em São Paulo, tendo por foco a verificação dos procedimentos licitatórios e da execução de contratos da entidade. Os responsáveis foram apenados com a multa prevista no artigo 58 da Lei 8.443/1992, pelas irregularidades cometidas no exercício de 2001, de acordo com o voto condutor do Acórdão 898/2004-TCU-Segunda Câmara, de relatoria do Ministro-Substituto Lincoln Magalhães da Rocha.
16.	Foram rejeitadas as razões de justificativa dos Srs. Humberto Carlos Parro, ex-Presidente, José Gaspar Ferraz de Campos, ex-Diretor-Executivo, e Antônio Sérgio Torquato, ex-Diretor de Administração e Finanças, e aplicou-lhes, individualmente, a multa prevista no art. 58, III, da Lei 8.443/1992, no valor de R$ 5.000,00 (cinco mil reais) , pelos seguintes motivos:
	a) irregularidades no processo licitatório 007/2001 (Contrato 12/2001) , para aquisição de veículos automotores, maculado pelas condições irrelevantes para o seu objeto e pela restrição aos princípios da competitividade, da economicidade, e da vinculação ao instrumento convocatório, todos previstos nos artigos 3º e 4º do Decreto 3.555/2000 e no artigo 3º da Lei 8.666/93;
	b) utilização indevida de convênio (Convênio 001/01  Processo 1.230/2001) pelo não atendimento do art. 1º, § 1º, inciso I, e § 2º, da IN/STN 01/97, e acolhimento indevido de comprovação da contrapartida apresentada pelo convenente (Indep) , de forma genérica e imprecisa nas respectivas prestações de contas, contrariando o art. 2º, parágrafos 2º e 3º, e art. 28, § 4º, da mencionada IN.
17.	Esse mesmo Acórdão, rejeitou as razões de justificativa do Sr. Valdeci Inocêncio de Morais, pregoeiro da Licitação 007/2001, e aplicou-lhe, individualmente, a multa prevista no art. 58, III, da Lei 8.443/1992, em razão das irregularidades na licitação 007/2001, para aquisição de veículos automotores, relativamente à inclusão de condições irrelevantes para o seu objeto e pela restrição aos princípios de competitividade, de economicidade, da vinculação ao instrumento convocatório, todos previstos nos artigos 3º e 4º do Decreto nº 3.555/2000 e no artigo 3º da Lei 8.666/93. (Vide Acórdão 1719/2004-TCU-Segunda Câmara, de relatoria do Ministro Adylson Motta, Ata 34, que reduziu o valor da multa aplicada para R$ 2.500,00) .
	TC Processo 013.153/2003-1
18.	O TC Processo 013.153/2003-1 teve por objeto a realização de inspeção na Fundacentro, no período compreendido entre 18 a 29/8/2003, com o objetivo de averiguar a legalidade, legitimidade e a economicidade da gestão dos programas governamentais dos exercícios de 2000 a 2002. Restou configurada flagrante inobservância ao art. 167, inciso VI, da Constituição Federal, que veda a transposição, remanejamento ou transferência de recursos de uma categoria de programação para outra ou de um órgão para outro, sem prévia autorização legislativa, e às legislações orçamentárias anuais, ilicitude esta praticada de forma continuada nos três exercícios fiscalizados.
19.	Por meio do Acórdão 595/2005-TCU-Primeira Câmara, de relatoria do Ministro-Substituo Augusto Sherman, os responsáveis Humberto Carlos Parro, ex-Presidente da Fundacentro, José Gaspar Ferraz de Campos, ex-Diretor Executivo, e Antônio Sérgio Torquato, ex-Diretor de Administração e Finanças, foram apenados, individualmente, com a multa prevista no art. 58, inciso II e § 1º, da Lei 8.443/2992, c/c o art. 268, inciso II, do Regimento Interno do TCU, no valor de R$ 5.000,00. Foram expedidas determinações e recomendações à Fundacentro, quanto à necessidade de planejamento e detalhamento das ações previstas no Plano Plurianual.
20.	Foram constatadas irregularidades ao longo dos três exercícios auditados (2000/2001/2002) , consoante os itens 16-20 dos achados de auditoria transcritos no Relatório que fundamentou o Acórdão. No exercício de 2001:
	a) no âmbito do Convênio 424028, item 17.3 do Relatório, pela emissão dos empenhos 2001NE003038 e 2001NE03518, no valor total de R$ 473.000,00, inapropriadamente sob o PT 11571010514450001  Estudos e Pesquisas para Prevenção de Acidentes e Doenças do Trabalho;
b)  utilização irregular de dotações para a aquisição de veículos, mediante o Edital 007/2001. Consoante o item 19.1 do relatório, foram adquiridos diversos veículos automotores da marca General Motors. No Siafi foram emitidos os empenhos: 2001NE901361, no valor de R$ 946.635,00 (para aquisição de doze veículos modelo Blazer) ; 2001NE901362, no valor de R$ 1.636.000,00 (para aquisição de vinte veículos modelo Blazer) ; 2001NE901363, no valor de R$ 684.040,00 (para aquisição de oito veículos modelo Blazer) . Constatou-se na auditoria que a descrição dos bens adquiridos constantes do Siafi não estava correta, tendo sido adquiridos os seguintes bens: Manutenção de Serviços de Transportes, Estudos e Pesquisas para Prevenção de Acidentes e Doenças do Trabalho, e Serviços de Análise Laboratorial em Segurança e Saúde do Trabalhador, respectivamente (itens 19.2 e 19.3 do relatório) .
21.	Destaca-se que nos autos do TC Processo 016.272/2002-8, tratados nos itens 15-17 desta instrução, foram julgadas as irregularidades relacionadas ao processo licitatório 007/2001 (Contrato 12/2001) , referentes às condições irrelevantes para o seu objeto e pela restrição aos princípios da competitividade, da economicidade, e da vinculação ao instrumento convocatório. Nos presentes autos, analisou-se o processo licitatório 007/2001 quanto a legalidade, legitimidade e economicidade da gestão dos programas governamentais dos exercícios de 2000 a 2002, bem como à utilização irregular de dotações para a aquisição de veículos.
	TC Processo 003.296/2006-5
22.	O TC Processo 003.296/2006-5 cuida de representação proposta por equipe de fiscalização a partir de inspeção realizada na Fundacentro, relativamente a impropriedades e irregularidades verificadas nos exercícios de 2000, 2001 e 2002.
23.	Por meio do Acórdão 901/2010-TCU-Plenário, de relatoria do Ministro-Substituto Weder de Oliveira, o Tribunal aplicou, individualmente, a multa prevista no art. 58, inciso II, da Lei 8.443/1992, no valor de R$ 3.000,00, aos Srs. Antônio Sérgio Torquato, ex-Diretor de Administração e Finanças, Raimundo de Sousa, Gestor Financeiro de Convênio, e à Sra. Sônia Maria José Bombardi, Assessora Especial de Projetos, relativamente a impropriedades e irregularidades verificadas nos exercícios de 2000 a 2002. Destacam-se o Convênio Siafi 435626 (Processo 978/01) , e o Convênio 424761 (Processo 982/01) , firmados pela Fundacentro com fatos ocorridos em 2001.
24.	Cotejando a análise empreendida pela auditora que examinou a defesa apresentada pelos responsáveis (TC Processo 003.296/2006-5, peça 3, p. 144-181) com os fundamentos expostos no Voto condutor do Acórdão 901/2010-TCU-Plenário, observa-se que o Relator, divergindo parcialmente da proposta formulada pela Unidade Técnica, considerou que não deveriam subsistir parte das irregularidades cujas razões de justificativa haviam sido rejeitadas naquela ocasião.
25.	Relacionam-se no quadro apresentado no item 34 desta instrução os responsáveis e as irregularidades a eles atribuídas, que ensejaram a aplicação da multa cominada por meio do Acórdão 901/2010-TCU-Plenário.
	TC Processo 007.505/2008-1
26.	Cuida o TC Processo 007.505/2008-1 de tomada de contas especial instaurada pela Fundacentro em virtude de irregularidades na celebração, execução e prestação de contas do Convênio 5/2000 (Siafi 398874) , firmado com a Associação Nacional dos Sindicatos Social Democratas, também conhecida como Social Democracia Sindical (SDS) .
27.	Por meio do Acórdão 770/2013-TCU-Plenário, de relatoria do Ministro-Substituto André de Carvalho, o Tribunal julgou irregulares as contas de Raimundo de Sousa, Gestor Financeiro de Convênios da Fundacentro, Humberto Carlos Parro, Presidente da Fundação concedente, Ordenador de Despesas, Moira Martins de Andrade, responsável à época pela Coordenação de Educação (Ced) , Maria Inês dos Santos, responsável à época pela Divisão de Documentação e Biblioteca (DDB) , Sonia Maria José Bombardi, responsável à época pela Diretoria Técnica e Coordenadora Técnica de Convênios da Fundação concedente, Antônio Sérgio Torquato, Coordenador Administrativo de Convênios da Fundacentro, e Enilson Simões de Moura, Presidente da SDS, à época.
28.	Condenou o Sr. Raimundo de Sousa, gestor do Convênio 5/2000, e o Sr. Antonio Sérgio Torquato, Coordenador Administrativo de Convênios da Fundacentro, ao pagamento do débito, solidariamente, consoante especificado nos subitens 9.2.1, e 9.2.2, e à multa individual nos termos do subitem 9.3. (Vide Acórdão 802/2019-TCU-Plenário, que julgou recurso de reconsideração, e deu provimento, para julgar regulares as contas especiais de Luiz Tsueo Hiraga e Nicola Moreno Júnior, excluindo-lhes da solidariedade quanto ao pagamento do débito, e tornada insubsistente a multa a eles aplicada no subitem 9.3.1 da deliberação recorrida) .
29.	Relacionam-se no quadro apresentado no parágrafo 34 desta instrução os responsáveis e as irregularidades a eles atribuídas, que ensejaram a aplicação da multa cominada por meio da citada deliberação.
	TC Processo 007.523/2008-0 
30.	Cuidam os autos de tomada de contas especial instaurada pela Fundacentro em desfavor da Associação Nacional dos Sindicatos Social Democrata (SDS) e dos Srs. Enilson Simões de Moura (Presidente da SDS) , Humberto Carlos Parro (Presidente da Fundacentro) e Antônio Sérgio Torquato (Diretor de Administração e Finanças da Fundacentro) , em razão de irregularidades na aplicação dos recursos do Convênio SDS 1/2001, celebrado em 31/10/2001, com vigência até 28/2/2002, objetivando a capacitação e o treinamento de empregadores e trabalhadores acerca de questões referentes à saúde e segurança no trabalho, no valor de R$ 1.340.450,00, sendo R$ 1.072.360,00 originários da concedente e R$ 268.090,00 como contrapartida da convenente.
31.	Por meio do Acórdão 3578/2017-TCU-Segunda Câmara, de relatoria do Ministro Augusto Nardes, o Tribunal considerou revel o Sr. Antônio Sérgio Torquato, e julgou irregulares as contas da Associação Nacional dos Sindicatos Social Democrata, dos Srs. Enilson Simões de Moura, Antônio Sérgio Torquato, Raimundo de Sousa e da Sra Sônia Maria José Bombardi.
32.	Condenou, solidariamente, a SDS e os Srs.  Enilson Simões de Moura e Antônio Sérgio Torquato ao pagamento da quantia especificada no subitem 9.3. Aplicou, individualmente, a multa de que trata o art. 57 da Lei 8.443/1992, no valor de R$ 20.000,00, à SDS e aos Srs. Enilson Simões de Moura e Antônio Sérgio Torquato (subitem 9.4) . Aplicou ao Sr. Raimundo de Sousa e à Sra. Sônia Maria José Bombardi, individualmente, a multa de que trata o art. 58, inciso II, da Lei 8.443/1992, no valor de R$ 4.000,00 (subitem 9.5) . 	Julgou regulares com ressalva as contas do Sr. Humberto Carlos Parro, dando-lhe quitação (subitem 9.6) .
33.	Os itens 128-130 do relatório que fundamentou o acórdão apresentam as irregularidades na execução do Convênio SDS 1/2001, que ensejaram a aplicação da multa cominada por meio do Acórdão 3578/2017-TCU-Segunda Câmara, e integram o quadro apresentado no item 34 a seguir.
34.	Assim, com o objetivo de individualizar as irregularidades, os responsáveis e os respectivos julgamentos no âmbito de cada processo sobrestante, e subsidiar a análise dos reflexos desses processos na gestão do exercício 2001, apresenta-se o quadro resumo a seguir:	
	Processo
	Responsável
	Irregularidades

	TC Processo 016.272/2002-8
 (Acórdão 898/2004-TCU-Segunda Câmara) 
 (art. 58, III, da Lei 8.443/1992) 
 (Auditoria realizada na Fundacentro relativa a licitações e contratos. Verificadas irregularidades abrangendo os exercícios 2000 e 2001) .
 (itens 15-17 desta instrução) 
	- Humberto Carlos Parro, na condição de Presidente da Fundacentro, no período 22/6/1995 a 31/12/2001) ; 
- José Gaspar Ferraz de Campos, na condição de Diretor Executivo 30/5/1996 a 31/12/2001) ;
- Antônio Sérgio Torquato, na condição de Diretor de Administração e Finanças, no período 21/5/1999 a 31/12/2001) ;
	- pelas irregularidades no processo licitatório 007/2001 (Contrato 12/2001) , para aquisição de veículos automotores, maculado pelas condições irrelevantes para o seu objeto e pela restrição aos princípios da competitividade, da economicidade, e da vinculação ao instrumento convocatório, todos previstos nos artigos 3º e 4º do Decreto 3.555/2000 e no artigo 3º da Lei 8.666/93; 
- pela utilização indevida de convênio (Convênio 001/01  Processo 1.230/2001) pelo não atendimento do art. 1º, § 1º, inciso I, e § 2º, da IN/STN 01/97, e acolhimento indevido de comprovação da contrapartida apresentada pelo convenente (Indep) , de forma genérica e imprecisa nas respectivas prestações de contas, contrariando o art. 2º, parágrafos 2º e 3º, e art. 28, § 4º, da mencionada IN.

		- Valdeci Inocêncio de Morais, na qualidade de pregoeiro da Licitação 007/2001, para aquisição de veículos automotores;
	Pela inclusão de condições irrelevantes para o objeto da licitação 007/2001, e pela restrição aos princípios de competitividade, de economicidade, da vinculação ao instrumento convocatório, todos previstos nos artigos 3º e 4º do Decreto nº 3.555/2000 e no artigo 3º da Lei 8.666/93.

	TC Processo 013.153/2003-1
 (Acórdão 595/2005-TCU-Primeira Câmara) 
 (art. 58, inciso II e § 1º, da Lei 8.443/2992, c/c o art. 268, inciso II, do Regimento Interno do TCU) .
 (itens 18-21 desta instrução) 
	- Humberto Carlos Parro, ex-Presidente da Fundacentro (no período 22/6/1995 a 31/12/2001) ;
- José Gaspar Ferraz de Campos, ex-Diretor Executivo (no período 30/5/1996 a 31/12/2001) ;
- Antônio Sérgio Torquato, ex-Diretor de Administração e Finanças, no período 21/5/1999 a 31/12/2001;
	Evidenciadas irregularidades por transposição, remanejamento ou transferência de recursos de uma categoria de programação para outra ou de um órgão para outro, sem prévia autorização legislativa, vedados no art. 167, inciso VI da Constituição Federal, no exercício de 2001:
 Convênio 424028 (item 17.3 do relatório) , pela emissão dos empenhos 2001NE003038 e 2001NE03518, no valor total de R$ 473.000,00, inapropriadamente sob o PT 11571010514450001  Estudos e Pesquisas para Prevenção de Acidentes e Doenças do Trabalho;
b) utilização irregular de dotações para a aquisição de veículos, mediante o Edital 007/2001. Consoante o item 19.1 do relatório, foram adquiridos diversos veículos automotores da marca General Motors. No Siafi foram emitidos os empenhos: 2001NE901361, no valor de R$ 946.635,00 (para aquisição de doze veículos modelo Blazer) ; 2001NE901362, no valor de R$ 1.636.000,00 (para aquisição de vinte veículos modelo Blazer) ; 2001NE901363, no valor de R$ 684.040,00 (para aquisição de oito veículos modelo Blazer) . Constatou-se na auditoria que a descrição dos bens adquiridos constantes do Siafi não estava correta, tendo sido adquiridos os seguintes bens: Manutenção de Serviços de Transportes, Estudos e Pesquisas para Prevenção de Acidentes e Doenças do Trabalho, e Serviços de Análise Laboratorial em Segurança e Saúde do Trabalhador, respectivamente (itens 19.2 e 19.3 do relatório) .

	TC Processo 003.296/2006-5
 (Acórdão 901/2010-TCU-Plenário) 
 (art. 58, inciso II, da Lei 8.443/1992) 
 (Representação proposta por equipe de fiscalização a partir de inspeção realizada na Fundacentro) 
 (itens 22-25 desta instrução) 
	Antônio Sérgio Torquato, ex-Diretor de Administração e Finanças, no período 21/5/1999 a 31/12/2001;
	Pela autorização para pagamento de valor adicional, a título de vale-alimentação, a partir do 1º termo aditivo, firmado em 1/8/2001, ao Contrato 14/2000  Processo 524, diferentemente da proposta pactuada (item IV do Voto condutor do Acórdão) ;

		- Sônia Maria José Bombardi, (Assessora Especial de Projetos no período 30/5/1996 a 1/3/2003) e Gestora Técnica dos Convênios;
	- Convênio Siafi 424761  Processo 982/01 (convenente: Força Sindical) : pela emissão de parecer, em 11/2001, sem avaliação técnica quanto às condições da convenente para execução do objeto do convênio, o que permitiu a terceirização do acordo, com a contratação da FESPSP pela Força Sindical, em infringência ao art. 1º, § 1º, I, e § 2º, da IN STN 1/97 (item II do relatório) ; 
- Convênio Siafi 435626  Processo 978/01: pela emissão, em 14/7/2001, de parecer favorável à proposta inicial do convênio, mencionando que o convenente se responsabilizaria pela confecção de 110.000 cartilhas. Na 1ª prestação de contas parcial, o convenente apresentou cronograma de execução de 15.000 cartilhas, sem qualquer autorização da Fundacentro para redução do quantitativo de publicações (item III do relatório) ;

		- Raimundo de Sousa; gestor financeiro do Convênio Siafi 424761, firmado em 26/11/2001; 
	- pela emissão de parecer, em 29/10/2001, favorável à celebração do Convênio 424761, sem mencionar a falta de detalhamento, no Plano de Trabalho, dos itens de despesa da contrapartida, infringindo o art. 23 da IN/STN n° 01/97 (item II-C do Voto condutor do Acórdão) ;

	TC Processo 007.505/2008-1
 (Acórdão 770/2013-TCU-Plenário) 
 (arts. 1º, inciso I; 16, inciso III, alínea 'b' e 'c', §§ 1º, 2º e 3º; 19; 23, inciso III; 26; 28, inciso II, e 57 da Lei 8.443/1992, c/c os arts. 214, inciso III, alínea 'a', e 217 do Regimento Interno) ;
 (Tomada de contas especial em virtude de irregularidades no Convênio 5/2000, Siafi 398874) 
 (itens 26-29 desta instrução) 
	Humberto Carlos Parro, ex-Presidente da Fundacentro (no período 22/6/1995 a 31/12/2001) ;
	Pela emissão da Ordem de Serviço 6, de 18/12/2001, aprovando a minuta de execução de despesas decorrentes de convênios firmados com entidades privadas, elaborada pelo gestor de convênios (item 7.3.2 do relatório) ; 

		Antonio Sérgio Torquato, ordenador de despesas por delegação de competência e Diretor Administrativo e Financeiro 21/5/1999 a 31/12/2001) ;
	- pela aprovação das contas parciais (aprovação do parecer financeiro, emitido em 23/4/2001, tratado no item 5, alínea 'c'; item 5.8.8.4 do relatório) ;
- pela ausência de orientação, acompanhamento, fiscalização e controle da execução financeira do Convênio (item 8.2 do relatório) ;

		Raimundo de Sousa, Gestor Financeiro de Convênios 'para supervisionar o acompanhamento, controle e avaliação financeira dos convênios' (item 5.8.8.3 do Relatório) ;
	- pela emissão de parecer financeiro, em 23/4/2001, recomendando a aprovação das contas parciais pelo Ordenador de Despesa no valor de R$ 45.800,00, quando devida ao valor de R$ 250.000,00 (itens 5, alínea 'c', 5.8.8.4 e 7.3.2 do relatório) ;
- pela omissão na orientação, no acompanhamento e na fiscalização da execução do Convênio 5/2000 (item 6.9 do relatório) ;

	TC Processo 007.523/2008-0
 (Acórdão 3578/2017-TCU-Segunda Câmara) 
 (arts. 1º, inciso I, 16, inciso III, alínea 'c', da Lei 8.443/1992 c/c os arts. 19 e 23, inciso III, da mesma Lei, e com os arts. 1º, inciso I, 209, inciso III, 210 e 214, inciso III, do RI/TCU) 
 (Tomada de Consta Especial - irregularidades no Convênio SDS 1/2001, celebrado em 31/10/2001) 
 (tens 30-33 desta instrução) 
	Antônio Sérgio Torquato; Diretor de Administração e Finanças
 (condenado, solidariamente, art. 214, inciso III, alínea 'a', do Regimento Interno/TCU) 
 (aplicar a multa, individualmente, do art. 57 da Lei 8.443/1992) ;
	- pelas irregularidades disseminadas, não meramente pontuais, o que indica falta de controles gerenciais na prestação de contas da entidade, o que era de sua alçada. Na condição de Diretor de Administração e Finanças da Fundacentro, deveria ter zelado para que o objeto do Convênio SDS1/2001 fosse executado conforme os termos pactuados (item 128 do relatório) ;

		Sônia Maria José Bombardi; Assessora Especial de Projetos;
 (Multa do art. 58, inciso II, da Lei 8.443/1992) ;
	- pela ausência de acompanhamento das ações técnicas do Convênio SDS 1/2001, previsto na cláusula sexta do termo de convênio (item 119 do relatório) ; 

		Raimundo de Sousa; gestor financeiro do convênio;
 (Multa do art. 58, inciso II, da Lei 8.443/1992) ;
	- pela ausência de acompanhamento financeiro efetivo na execução do Convênio SDS 1/2001 (item 101 do relatório) ;

35.	Destaca-se que os Srs. Valdeci Inocêncio de Morais e Raimundo de Sousa já foram responsabilizados nos processos sobrestantes, relacionados no quadro resumo acima, descritos nos parágrafos 15-17, 22-25 e 30-33 da presente instrução, contudo, esses gestores não integram o rol de responsáveis do exercício (peça 1, p. 7-21) , e, por isso, não terão suas contas julgadas nos presentes autos.
	Considerações acerca da prescrição da pretensão punitiva
36.	O Acórdão 12880/2018-TCU-Primeira Câmara (TC Processo 010.119/2003-6) , de relatoria do Ministro-Substituto Augusto Sherman Cavalcanti, julgou pela irregularidade das contas dos principais gestores da Fundacentro, exercício 2002, e não aplicou multa aos responsáveis. No voto condutor, o Ministro Relator consignou que incidiu sobre os fatos a prescrição da pretensão punitiva nos termos do Acórdão 1441/2016-TCU-Plenário, dado o transcurso do prazo decenal entre a causa interruptiva e a deliberação quanto ao mérito das questões objeto de audiência.
37.	Por meio do Acórdão 1801/2020-TCU-Primeira Câmara, de relatoria do Ministro Benjamin Zymler, o Tribunal conheceu do recurso de reconsideração interposto pelo responsável José Gaspar Ferraz de Campos contra o Acórdão acima mencionado para no mérito negar-lhe provimento. O Ministro Relator consignou, no voto condutor, que o julgamento pela irregularidade das contas não é uma nova sanção que demande outros fundamentos, além daqueles que ensejaram eventuais condenações em processos apartados. Destacou o entendimento do TCU no Acórdão 156/2015-TCU-Segunda Câmara, relatado pelo Ministro Marcos Bemquerer Costa:
	'Julgam-se irregulares as contas ordinárias do responsável em razão de ocorrências graves apuradas em processos conexos, com impacto negativo na gestão examinada, não cabendo, porém, apenação se já houve aplicação de sanção naqueles processos, em respeito ao princípio do non bis in idem.'
38.	O Ministro Relator Benjamin Zymler observou, ainda, que incidiu sobre os fatos a prescrição da pretensão punitiva, nos termos do Acórdão 1441/2016-TCU-Plenário, de sua relatoria, dado o transcurso do prazo decenal entre a causa interruptiva e a deliberação quanto ao mérito das questões objeto de audiência.
39.	Destaca-se, ainda, o Acórdão 3877/2017-TCU-Primeira Câmara (TC Processo 012.919/2004-7) , de relatoria do Ministro-Substituto Augusto Sherman (prestação de contas anual da Fundacentro, relativas ao exercício de 2003) , que julgou irregulares as contas dos responsáveis destacados no subitem 9.2, deixando de aplicar-lhes multa em função de haver-se configurado a prescrição da pretensão punitiva.
40.	Verifica-se que, nos presentes autos, não resta configurada causa interruptiva da prescrição punitiva nos termos do inciso I do art. 202 do Código Civil de 2002, e tratando-se de contas referentes ao exercício de 2001, entende-se prescrita qualquer pretensão punitiva em relação aos fatos em análise, nos termos do art. 205 do Código Civil de 2002 (item 9.1.1 do Acórdão 1441/2016-TCU-Plenário) .
Exame das constatações do Relatório de Auditoria 087914
41.	No item 7 da instrução inicial, após analisar as principais constatações (4.1.1.1, 6.1.1.1, 6.1.1.2, 6.1.2.1, 7.1.1.1, 8.1.1.1, 9.1.1.2, 10.1.1.1, 10.2.1.1, 10.2.2.1 e 10.2.2.2) apontadas no Relatório de Auditoria 087914 (peça 2, p. 45-54) , a unidade instrutiva propôs, quando do julgamento do mérito destas contas, as determinações relacionadas no item 8.II, no sentido de dar cumprimento às Leis 8.666/1993 e 4.320/1964, bem como à IN/STN 1/97 (peça 2, p. 57-58) .
42.	Naquela instrução preliminar, foi analisada a constatação 10.2.2.2 (peça 2, p. 31-34) , referente ao pagamento de despesas incompatíveis com a finalidade da Fundacentro, no montante de R$ 49.559,56, em desacordo com o art. 2º do Estatuto da Entidade, aprovado pelo Decreto 3.486, de 25/5/2000. A unidade instrutiva divergiu da recomendação do controle interno para que a Fundacentro procedesse ao ressarcimento do erário no valor de R$ 49.559,56, e acatou as justificativas então encaminhadas pela Fundacentro por considerá-las verdadeiras (peça 2, p. 54-57) .
43.	Destacou que, conforme informado, a participação da entidade não foi de financiamento dos eventos, e sim de aproveitamento de oportunidades em que se reuniram agentes operantes no mercado de trabalho (organizações, empresas, trabalhadores, sindicalistas, entidades de classe) para a divulgação de suas ações, objetivando a redução de acidentes de trabalho no país.
44.	Concordou que o público-alvo do evento não era compatível com a clientela da Fundacentro, contudo, destacou a baixa materialidade dos valores envolvidos (R$ 2.763,81) , e o fato de os recursos terem sido destinados à distribuição de material sobre segurança e saúde no trabalho, mediante stand SST nos locais dos eventos, e não ao custeio dos eventos em si. Assim, acolheu as justificativas da Fundacentro, e não ratificou a recomendação para que a Fundacentro procedesse ao ressarcimento ao erário no valor de R$ 49.559,56. Propõe-se acolher as justificativas da Fundacentro, consoante análise da unidade instrutiva à peça 2, p. 57.
45.	Mediante nova instrução, a Secretaria de Controle Externo em São Paulo destacou, no item 2.3 (peça 87, p. 1-2) , as irregularidades constatadas nos presentes autos, que motivaram o sobrestamento inicial das contas até a apreciação do TC Processo 016.272/2002-2, e os respectivos julgamentos:
	Irregularidades
	Acórdão

	Item 4.1.1.1 do Relatório de Auditoria 087914: Aquisição de sistema de detecção de incêndio de forma indevida por inexigibilidade de licitação Processo no 1484/00 (peça 2, p. 13-14) .
	Julgamento pela irregularidade nas contas de 2000 (TC Processo 010.275/2001-4) , por meio do Acórdão 1168/2005-TCU-Plenário (itens 57-59 da presente instrução) ;

	Item 6.1.1.1 do Relatório de Auditoria 087914: Objeto do Convênio nº 001/01, firmado com a Indep, sem descrição clara e precisa, contrariando o disposto no art. 2º, § 1º, e art. 7º, inciso I, da IN/STN no 01/97 (peça 2, p. 18-20) .
	No âmbito do TC Processo 016.272/2002-2, por meio do Acórdão 898/2004-TCU-Segunda Câmara, foi aplicada multa, individual, do art. 58, III, da Lei 8.443/1992, aos Srs. Humberto Carlos Parro, José Gaspar Ferraz Campos, e Antônio Sérgio Torquato de, pelas irregularidades apuradas no Convênio 001/01 (itens 15-17 desta instrução) ;

	Item 10.2.1.1 do Relatório de Auditoria 087914:
Contratos de prestação de serviços executados no regime de administração contratada, modalidade de execução indireta não prevista no artigo 10, inciso II, da Lei n.º 8.666/93 (contratos n.º 016/2000 e 017/2000, firmados respectivamente com a CP Comunicação do Brasil SC Ltda. e com a Nikkey Travel Service Turismo Ltda.  peça 2, p. 28-30) .
	Julgamento pela irregularidade nas contas de 2000 (TC Processo 010.275/2001-4) , por meio do Acórdão 1168/2005-TCU-Plenário (itens 57-59 da presente instrução) .

46.	Assim, as constatações 4.1.1.1, 6.1.1.1 e 10.2.1.1 do Relatório de Auditoria 087914 (peça 2, p. 12-35) , acima mencionadas, fundamentam a proposta para julgar irregulares as contas dos responsáveis pela Fundacentro no exercício 2001.
47.	Quanto às demais constatações (6.1.1.2, 6.1.2.1, 9.1.1.2, 10.2.2.1, 10.2.2.2 e 10.3.1.1) , destacadas no certificado de auditoria (peça 2, p. 36-37) , considerando o lapso de tempo transcorrido desde a apresentação das presentes contas, bem como o teor da Resolução/TCU 315/2020 (art. 16, inciso III) , propõe-se que essas constatações sejam ressalvadas nas contas dos demais responsáveis arrolados à peça 1, p. 8-21.
48.	Ante o exposto, considerando o reflexo dos julgamentos dos processos sobrestantes nas presentes contas, e as constatações 4.1.1.1, 6.1.1.1 e 10.2.1.1 do Relatório de Auditoria 087914 (peça 2, p. 12-35) , propõe-se julgar irregulares as contas dos seguintes responsáveis:
	a) Humberto Carlos Parro, na condição de Presidente da Fundacentro (no período 1º/1/2001 a 31/1/2001) ; 
	b) José Gaspar Ferraz de Campos (CPF XXX.065.008-XX) , na condição de Membro Titular do Conselho Curador (no período 1º/1/2001 a 31/12/2001) ;
	c) Antônio Sérgio Torquato, na condição de Ordenador de Despesas por Delegação de Competência, e Membro Titular do Conselho Curador (no período 1º/1/2001 a 31/12/2001) ;
	d) Sônia Maria José Bombardi, na condição de Membro Titular do Conselho Curador, no período de 1º/1/2001 a 10/5/2001.	
	Avaliação da conformidade das peças que compõem o processo
49	Consta do exame preliminar que a presente prestação de contas está devidamente constituída com as peças exigidas no art. 16 da IN/TCU 12/96, normativo que estabelecia, para o exercício de 2001, normas de organização e apresentação de tomadas e prestações de contas e rol de Responsáveis (peça 2, p. 42) .
50.	O Conselho Curador da entidade aprovou as presentes contas, com base no parecer dos conselheiros signatários de que, analisada a prestação de contas baseada no parecer da Controladoria, não havia evidências de irregularidades que comprometessem os recursos alocados a entidade, e que estavam sendo adotadas as providências sugeridas pelas ressalvas (peça 2, p. 10-11) .
51.	A Secretaria Federal de Controle Interno, consoante destacado nos itens 41-44 desta instrução, ao examinar a gestão dos responsáveis, apontou, no Relatório de Auditoria 087914, a irregularidade em função da constatação 10.2.2.2, e ressalvou as constatações 4.1.1.1, 6.1.1.1, 6.1.1.2, 6.1.2.1, 7.1.1.1, 8.1.1.1, 9.1.1.2, 10.1.1.1, 10.2.1.1, 10.2.2.1., e 10.3.1.1 (peça 2, p. 12-35) .
52.	No certificado de auditoria, o representante do órgão de controle interno propôs o julgamento pela irregularidade em função da constatação 10.2.2.2, e pela regularidade com ressalva das contas dos responsáveis relacionados, uma vez que, lhes foram atribuídas falhas relativas às constatações 4.1.1.1, 6.1.1.1, 6.1.1.2, 6.1.2.1, 9.1.1.2, 10.2.1.1, 10.2.2.1, 10.3.1.1 (peça 2, p. 36-37) .
53.	O dirigente do órgão de controle interno acolheu a manifestação expressa no certificado de auditoria pela regularidade com ressalva (peça 2, p. 38) .
54.	O Ministro de Estado do Trabalho e Emprego interino atestou haver tomado conhecimento das conclusões constantes do relatório de auditoria de gestão, do certificado de auditoria, bem como do parecer da Secretaria Federal de Controle Interno/SFC (peça 2, p. 40) .
	II. Rol de responsáveis
55.	O Rol de responsáveis da Fundacentro, no exercício 2001, apresenta as respectivas datas de designação e de exoneração, quando aplicáveis (peça 1, p. 8-21) .
	III. Processos conexos e contas de exercícios anteriores
56.	Os processos de contas dos exercícios anterior e posteriores aos autos em exame estão relacionados no quadro que se segue:
	NÚMERO DO TC
	TIPO
	SITUAÇÃO

	TC Processo 008.782/2000-0
	Prestação de Contas  Exercício de 1999
	Julgadas regulares com ressalva (Relação 84/2001-TCU-2ª Câmara  de relatoria do Ministro Valmir Campelo) 

	TC Processo 010.275/2001-4
	Prestação de Contas  Exercício de 2000
	Acórdão 1168/2005-TCU-Plenário, conheceu do Recurso de Revisão, interposto pelo MP/TCU, tornou sem efeito a deliberação proferida pela 1ª Câmara, constante da Relação 17/2002  de relatoria Ministro Lincoln M. da Rocha  Ata 22/2002-TCU-Primeira Câmara) , e julgou irregulares as contas dos Srs. Humberto Carlos Parro, Antônio José Torquato, e Sérgio Luiz Pereira
 (vide Acórdão 1384/2008-TCU-Plenário, que deu provimento ao recurso de reconsideração ao Sr. José Gaspar Ferraz de Campos, julgando regulares suas contas) . 

	TC Processo 010.119/2003-6
	Prestação de Contas  Exercício de 2002
	Julgadas Irregulares, regulares com ressalva e regulares  Acórdão 12880/2018-TCU-Primeira Câmara, de relatoria do Ministro Augusto Sherman

	TC Processo 012.919/2004-7
	Prestação de Contas  Exercício de 2003
	Julgadas Irregulares, regulares com ressalva e regulares  Acórdão 3877/2017-TCU-Primeira Câmara, de relatoria do Ministro Augusto Sherman

57.	A prestação de contas da Fundacentro referente ao exercício anterior, exercício 2000 (TC Processo 010.275/2001-4) , foi inicialmente julgada em Sessão da Primeira Câmara de 9/7/2002 (Relação 17/2002-TCU-1ª Câmara, de relatoria do Ministro-Substituto Lincoln Magalhães da Rocha) , e contemplou fatos tratados nas presentes contas. O julgamento inicial foi alvo de interposição de recurso de revisão pelo Ministério Público junto ao Tribunal, o qual foi julgado por meio do Acórdão 1168/2005-TCU-Plenário, pela irregularidade das contas dos Srs. Humberto Carlos Parro (subitem 9.3) , com fundamento nos artigos 1º, inciso I, 16, inciso III, alínea 'b', 19 e 23, inciso III, da Lei nº 8.443/92, com aplicação, individual, da multa prevista nos artigos 19, parágrafo único, e 58, inciso I, da Lei 8.443/92, em razão das seguintes irregularidades (vide Acórdão 1384/2008-TCU-Plenário, de relatoria do Ministro Aroldo Cedraz, que julgou recurso de reconsideração interposto pelo Sr. José Gaspar Ferraz de Campos, e no mérito concedeu provimento, tornando sem efeito os itens 9.3 e 9.7 do Acórdão 1168/2005-TCU-Plenário, julgando regulares suas contas) :
contratação de prestação de serviços em regime de 'administração contratada' (Concorrência nº 03/2000, Contrato nº 16/2000) , modalidade não amparada pela lei;
descumprimento do Contrato nº 17/2000, firmado com a empresa Nikkey Travel Service Turismo Ltda., no tocante aos descontos para o fornecimento de passagens aéreas, o que viola o artigo 66 da Lei nº 8.666/93;
58.	Foram julgadas irregulares as contas do Sr. Antônio Sérgio Torquato (subitem 9.4) , com fundamento nos artigos 1º, inciso I, 16, inciso III, alínea 'b', 19 e 23, inciso III, da Lei nº 8.443/92, e aplicada a multa prevista nos artigos 19, parágrafo único, e 58, inciso I, da Lei nº 8.443/92, em razão das seguintes irregularidades:
a) contratação de prestação de serviços em regime de 'administração contratada' (Concorrência nº 03/2000, Contrato nº 16/2000) , modalidade não amparada pela lei;
b) descumprimento do Contrato nº 17/2000, firmado com a empresa Nikkey Travel Service Turismo Ltda., no tocante aos descontos para o fornecimento de passagens aéreas, o que viola o artigo 66 da Lei nº 8.666/93;
c) aquisição de sistema de detecção de incêndio da Aceco Produtos para Escritório e Informática Ltda. amparada indevidamente no artigo 25, inciso I, da Lei nº 8.666/93, haja vista a existência de similares no mercado, bem como em atestado de exclusividade inábil fornecido pelo Sindicato da Indústria de Funilaria e Móveis de Metal no Estado de São Paulo (Sifumesp) ;
59.	Foram Julgadas irregulares as contas do Sr. Sérgio Luiz Pereira (subitem 9.5) , com fundamento nos artigos 1º, inciso I, 16, inciso III, alínea 'b', 19 e 23, inciso III, da Lei 8.443/92, aplicada a multa prevista nos artigos 19, parágrafo único, e 58, inciso I, da Lei nº 8.443/92, pelo descumprimento do Contrato 17/2000, firmado com a empresa Nikkey Travel Service Turismo Ltda., no tocante aos descontos para o fornecimento de passagens aéreas, o que viola o artigo 66 da Lei 8.666/93.
60.	Foram julgadas regulares com ressalva as contas dos demais responsáveis arrolados (subitem 9.6) .
61.	No que tange aos processos de contas dos exercícios 2002 e 2003, o Tribunal deliberou:
Acórdão 12880/2018-TCU-Primeira Câmara (TC Processo 010.119/2003-6  Contas 2002) :
9.2. julgar irregulares as contas dos responsáveis Srs. Antônio Sérgio Torquato, então Diretor de Administração e Finanças, Humberto Carlos Parro, ex-Presidente, e José Gaspar Ferraz de Campos, ex-Diretor Executivo da Fundacentro, com fundamento nos arts. 1º, inciso I, 16, inciso III, alínea 'b', da Lei 8.443/1992 c/c os arts. 19, parágrafo único, e 23, inciso III, da mesma Lei, e com arts. 1º, inciso I, 209, inciso II, 210, § 2º, e 214, inciso III, do Regimento Interno, deixando de aplicar-lhes multa, em função de haver-se configurado a prescrição da pretensão punitiva; 
9.3. julgar regulares com ressalva as contas do Sr. Sérgio Luiz Pereira, Coordenador Geral da Área Administrativa à época, com fundamento nos arts. 1º, inciso I, 16, inciso II, 18 e 23, inciso II, da Lei 8.443/1992, c/c os arts. 1º, inciso I, 208 e 214, inciso II, do Regimento Interno, em face de falha configurada pelo pagamento de despesa antes de sua regular liquidação, em descumprimento aos arts. 62 e 63 da Lei 4.320/1964, dando-se-lhe quitação;
9.4 julgar regulares as contas dos demais responsáveis, dando-lhes quitação plena;
9.5 dar ciência à Fundacentro das seguintes impropriedades observadas no exame destas contas:
9.5.1. celebração de convênio com entidade inadimplente, identificada no item 6.1.1.2 do Relatório de Auditoria da CGU/SP, em afronta ao art. 5º, inciso I, da Instrução Normativa STN 1/1997;
9.5.2. pagamentos realizados a fornecedores anteriormente à regular liquidação das respectivas despesas, identificados nos itens 7.2.2.1 e 7.2.2.2 do Relatório de Auditoria da CGU/SP, em afronta aos arts. 62 e 63 da Lei 4.320/1964;
9.5.3. falta de controles adequados na gestão de bens móveis e imóveis, identificada nos itens 8.1.1.1 e 8.1.1.2 do Relatório de Auditoria da CGU/SP, respectivamente, em afronta aos arts. 94 a 96 da Lei 4.320/1964;
Acórdão 3877/2017-TCU-Primeira Câmara (TC Processo 012.919/2004-7  Contas 2003) : 
9.1. excluir, desta relação processual, a Srª Rosiver Pavan;
9.2. com fundamento nos arts. 1º, inciso I, 16, inciso III, alínea 'b', da Lei 8.443/92, c/c os arts. 19 e 23, inciso III, da mesma lei e com os arts. 1º, inciso I, 209, inciso II, 210 e 214, inciso III, do Regimento Interno, julgar irregulares as contas dos responsáveis Srs. Nicola Moreno Junior, Renata Maria Celeguim de Morais e Sônia Maria José Bombardi, deixando de aplicar-lhes multa, em função de haver-se configurado a prescrição da pretensão punitiva;
9.3. deixar de aplicar multa ao Sr. Luiz Tsueo Hiraga, CPF XXX.966.348-XX, também tendo em vista haver-se configurado a prescrição da pretensão punitiva;
9.4. com fundamento nos arts. 1º, inc. I, 16, inc. II, 18 e 23, inc. II, da Lei 8.443/92, c/c os arts. 1º, inc. I, 208 e 214, inc. II, do Regimento Interno, julgar regulares com ressalva as contas dos responsáveis Srs. Humberto Carlos Parro, José Gaspar Ferraz de Campos e Nilton Benedito Branco Freitas, dando-lhes quitação;
9.5. com fundamento nos arts. 1º, inc. I, 16, inc. I, 17 e 23, inc. I, da Lei 8.443/1992 c/c os arts. 1º, inc. I, 207 e 214, inc. I, do Regimento Interno/TCU, julgar regulares as contas dos demais responsáveis (relacionados) , dando-lhes quitação plena;
9.6. dar ciência à Fundacentro a respeito das seguintes impropriedades, a fim de que adote providências com vistas a evitar novas ocorrências da espécie:
9.6.1. pendências no registro de bens imóveis no Sistema Siafi, identificadas no item 'a' do Relatório da Auditoria Interna e item 8.1.1.1 do Relatório da CGU-SP, em afronta aos arts. 94 a 96 da Lei 4.320/64; 
9.6.2. ausência de controle dos bens patrimoniais, identificada no item 8.1.2.1 do Relatório de Auditoria da CGU-SP, em afronta aos arts. 94 a 96 da Lei 4.320/64; 
9.6.3. aposentadorias por invalidez, com proventos integrais, com parecer da Junta Médica Oficial da Fundacentro e portaria de concessão da aposentadoria sem o correto fundamento legal, identificadas nos processos de aposentadoria nº s 264001.000378/2002 - servidor Ivo de Fátima da Silva - matrícula Siape 0876812; 264001.001284/2002-02 - servidor Carlos Alberto Garcia - matrícula Siape 0876823; 264001.000427/2001 - servidora Maria das Graças Silva - matrícula Siape 0876950; em afronta ao art. 186, inc. I e § 1º, da Lei 8.112/90;
9.8. determinar a juntada de cópia deste acórdão, bem como das peças que o fundamentam, às prestações de contas da Fundacentro atinentes aos exercícios de 2001 (TC-Processo 011.602/2002-2) e 2002 (TC-Processo 010.119/2003-6) .	
	Da análise dos processos sobrestantes nas presentes contas
62.	Considerando os julgamentos dos processos sobrestantes, mencionados no item 34, bem como as constatações 4.1.1.1, 6.1.1.1 e 10.2.1.1 do Relatório de Auditoria 087914, citadas nos itens 45 e 46 desta instrução, apresentam-se, a seguir, os efeitos nas presentes contas (exercício 2001) , de forma individualizada:
	 a) Humberto Carlos Parro, na condição de Presidente da Fundação concedente, Ordenador de Despesas (no período 1º/1/2001 a 31/12/2001) :
	a.1) constatações 4.1.1.1 (Aquisição de sistema de detecção de incêndio de forma indevida por inexigibilidade de licitação Processo no 1484/00  peça 2, p. 13-14) , 6.1.1.1 (Objeto do Convênio nº 001/01, firmado com a Indep, sem descrição clara e precisa, contrariando o disposto no art. 2º, § 1º, e art. 7º, inciso I, da IN/STN no 01/97  peça 2, p. 18-20) , e 10.2.1.1 (Contratos de prestação de serviços executados no regime de administração contratada, modalidade de execução indireta não prevista no artigo 10, inciso II, da Lei n.º 8.666/93, contratos n.º 016/2000 e 017/2000, firmados respectivamente com a CP Comunicação do Brasil SC Ltda. e com a Nikkey Travel Service Turismo Ltda.  peça 2, p. 28-30) do Relatório de Auditoria 087914;
	a.2) pelas irregularidades no processo licitatório 007/2001 (Contrato 12/2001) , para aquisição de veículos automotores, maculado pelas condições irrelevantes para o seu objeto e pela restrição aos princípios da competitividade, da economicidade, e da vinculação ao instrumento convocatório, todos previstos nos artigos 3º e 4º do Decreto 3.555/2000 e no artigo 3º da Lei 8.666/93 (itens 15-17 desta instrução) ;
	a.3)  pela utilização indevida de convênio (Convênio 001/01  Processo 1.230/2001) pelo não atendimento do art. 1º, § 1º, inciso I, e § 2º, da IN/STN 01/97, e acolhimento indevido de comprovação da contrapartida apresentada pelo convenente (Indep) , de forma genérica e imprecisa nas respectivas prestações de contas, contrariando o art. 2º, parágrafos 2º e 3º, e art. 28, § 4º, da mencionada IN (itens 15-17 desta instrução) ;
	a.4) pelas irregularidades por transposição, remanejamento ou transferência de recursos de uma categoria de programação para outra ou de um órgão para outro, sem prévia autorização legislativa, vedados no art. 167, inciso VI, da Constituição Federal, no exercício de 2001 (itens 18-21 desta instrução) :
- emissão dos empenhos 2001NE003038 e 2001NE03518, no valor total de R$ 473.000,00, inapropriadamente sob o PT 11571010514450001  Estudos e Pesquisas para Prevenção de Acidentes e Doenças do Trabalho, no Convênio 424028 (item 17.3 do relatório) ;
- utilização irregular de dotações para a aquisição de veículos, mediante o Edital 007/2001. Consoante o item 19.1 do relatório, foram adquiridos diversos veículos automotores da marca General Motors. No Siafi foram emitidos os empenhos: 2001NE901361, no valor de R$ 946.635,00 (para aquisição de doze veículos modelo Blazer) ; 2001NE901362, no valor de R$ 1.636.000,00 (para aquisição de vinte veículos modelo Blazer) ; 2001NE901363, no valor de R$ 684.040,00 (para aquisição de oito veículos modelo Blazer) . Constatou-se na auditoria que a descrição dos bens adquiridos constantes do Siafi não estava correta, tendo sido adquiridos os seguintes bens: Manutenção de Serviços de Transportes, Estudos e Pesquisas para Prevenção de Acidentes e Doenças do Trabalho, e Serviços de Análise Laboratorial em Segurança e Saúde do Trabalhador, respectivamente (itens 19.2 e 19.3 do relatório) ;
	a.5) pela emissão da Ordem de Serviço 6, de 18/12/2001, aprovando a minuta de execução de despesas decorrentes de convênios firmados com entidades privadas, elaborada pelo gestor de convênios  item 7.3.2 do relatório (itens 26-29 desta instrução) ;
	b) José Gaspar Ferraz de Campos (CPF XXX.065.008-XX) , na condição de Membro Titular do Conselho Curador (no período 1º/1/2001 a 31/12/2001) :
	b.1) constatações 4.1.1.1 (Aquisição de sistema de detecção de incêndio de forma indevida por inexigibilidade de licitação Processo no 1484/00  peça 2, p. 13-14) , 6.1.1.1 (Objeto do Convênio nº 001/01, firmado com a Indep, sem descrição clara e precisa, contrariando o disposto no art. 2º, § 1º, e art. 7º, inciso I, da IN/STN no 01/97  peça 2, p. 18-20) , e 10.2.1.1 (Contratos de prestação de serviços executados no regime de administração contratada, modalidade de execução indireta não prevista no artigo 10, inciso II, da Lei n.º 8.666/93, contratos n.º 016/2000 e 017/2000, firmados respectivamente com a CP Comunicação do Brasil SC Ltda. e com a Nikkey Travel Service Turismo Ltda.  peça 2, p. 28-30) do Relatório de Auditoria 087914;
	b.2) pelas irregularidades no processo licitatório 007/2001 (Contrato 12/2001) , para aquisição de veículos automotores, maculado pelas condições irrelevantes para o seu objeto e pela restrição aos princípios da competitividade, da economicidade, e da vinculação ao instrumento convocatório, todos previstos nos artigos 3º e 4º do Decreto 3.555/2000 e no artigo 3º da Lei 8.666/93 (itens 15-17 desta instrução) ;
	b.3)  pela utilização indevida de convênio (Convênio 001/01  Processo 1.230/2001) pelo não atendimento do art. 1º, § 1º, inciso I, e § 2º, da IN/STN 01/97, e acolhimento indevido de comprovação da contrapartida apresentada pelo convenente (Indep) , de forma genérica e imprecisa nas respectivas prestações de contas, contrariando o art. 2º, parágrafos 2º e 3º, e art. 28, § 4º, da mencionada IN (itens 15-17 desta instrução) ;
b.4) pelas irregularidades por transposição, remanejamento ou transferência de recursos de uma categoria de programação para outra ou de um órgão para outro, sem prévia autorização legislativa, vedados no art. 167, inciso VI, da Constituição Federal, no exercício de 2001 (itens 18-21 desta instrução) :
- emissão dos empenhos 2001NE003038 e 2001NE03518, no valor total de R$ 473.000,00, inapropriadamente sob o PT 11571010514450001  Estudos e Pesquisas para Prevenção de Acidentes e Doenças do Trabalho, no Convênio 424028 (item 17.3 do relatório) ;
- utilização irregular de dotações para a aquisição de veículos, mediante o Edital 007/2001. Consoante o item 19.1 do relatório, foram adquiridos diversos veículos automotores da marca General Motors. No Siafi foram emitidos os empenhos: 2001NE901361, no valor de R$ 946.635,00 (para aquisição de doze veículos modelo Blazer) ; 2001NE901362, no valor de R$ 1.636.000,00 (para aquisição de vinte veículos modelo Blazer) ; 2001NE901363, no valor de R$ 684.040,00 (para aquisição de oito veículos modelo Blazer) . Constatou-se na auditoria que a descrição dos bens adquiridos constantes do Siafi não estava correta, tendo sido adquiridos os seguintes bens: Manutenção de Serviços de Transportes, Estudos e Pesquisas para Prevenção de Acidentes e Doenças do Trabalho, e Serviços de Análise Laboratorial em Segurança e Saúde do Trabalhador, respectivamente (itens 19.2 e 19.3 do relatório) ;
	c) Antônio Sérgio Torquato, na condição de Ordenador de Despesas por Delegação de Competência, e Membro Titular do Conselho Curador (no período 1º/1/2001 a 31/12/2001) :
	c.1) constatações 4.1.1.1 (Aquisição de sistema de detecção de incêndio de forma indevida por inexigibilidade de licitação Processo no 1484/00  peça 2, p. 13-14) , 6.1.1.1 (Objeto do Convênio nº 001/01, firmado com a Indep, sem descrição clara e precisa, contrariando o disposto no art. 2º, § 1º, e art. 7º, inciso I, da IN/STN no 01/97  peça 2, p. 18-20) , e 10.2.1.1 (Contratos de prestação de serviços executados no regime de administração contratada, modalidade de execução indireta não prevista no artigo 10, inciso II, da Lei n.º 8.666/93, contratos n.º 016/2000 e 017/2000, firmados respectivamente com a CP Comunicação do Brasil SC Ltda. e com a Nikkey Travel Service Turismo Ltda.  peça 2, p. 28-30) do Relatório de Auditoria 087914;
	c.2) pelas irregularidades no processo licitatório 007/2001 (Contrato 12/2001) , para aquisição de veículos automotores, maculado pelas condições irrelevantes para o seu objeto e pela restrição aos princípios da competitividade, da economicidade, e da vinculação ao instrumento convocatório, todos previstos nos artigos 3º e 4º do Decreto 3.555/2000 e no artigo 3º da Lei 8.666/93 (itens 15-17 desta instrução) ;
	c.3)  pela utilização indevida de convênio (Convênio 001/01  Processo 1.230/2001) pelo não atendimento do art. 1º, § 1º, inciso I, e § 2º, da IN/STN 01/97, e acolhimento indevido de comprovação da contrapartida apresentada pelo convenente (Indep) , de forma genérica e imprecisa nas respectivas prestações de contas, contrariando o art. 2º, parágrafos 2º e 3º, e art. 28, § 4º, da mencionada IN (itens 15-17 desta instrução) ;
c.4) pelas irregularidades por transposição, remanejamento ou transferência de recursos de uma categoria de programação para outra ou de um órgão para outro, sem prévia autorização legislativa, vedados no art. 167, inciso VI, da Constituição Federal, no exercício de 2001 (itens 18-21 desta instrução) :
- emissão dos empenhos 2001NE003038 e 2001NE03518, no valor total de R$ 473.000,00, inapropriadamente sob o PT 11571010514450001  Estudos e Pesquisas para Prevenção de Acidentes e Doenças do Trabalho, no Convênio 424028 (item 17.3 do relatório) ;
- utilização irregular de dotações para a aquisição de veículos, mediante o Edital 007/2001. Consoante o item 19.1 do relatório, foram adquiridos diversos veículos automotores da marca General Motors. No Siafi foram emitidos os empenhos: 2001NE901361, no valor de R$ 946.635,00 (para aquisição de doze veículos modelo Blazer) ; 2001NE901362, no valor de R$ 1.636.000,00 (para aquisição de vinte veículos modelo Blazer) ; 2001NE901363, no valor de R$ 684.040,00 (para aquisição de oito veículos modelo Blazer) . Constatou-se na auditoria que a descrição dos bens adquiridos constantes do Siafi não estava correta, tendo sido adquiridos os seguintes bens: Manutenção de Serviços de Transportes, Estudos e Pesquisas para Prevenção de Acidentes e Doenças do Trabalho, e Serviços de Análise Laboratorial em Segurança e Saúde do Trabalhador, respectivamente (itens 19.2 e 19.3 do relatório) ;
c.5) pela autorização para pagamento de valor adicional, a título de vale-alimentação, a partir do 1º termo aditivo, firmado em 1/8/2001, ao Contrato 14/2000  Processo 524, diferentemente da proposta pactuada  item IV do Voto condutor do Acórdão (itens 22-25 desta instrução) ;
	c.6) pela aprovação das contas parciais  aprovação do parecer financeiro, emitido em 23/4/2001, tratado no item 5, alínea 'c'; item 5.8.8.4 do relatório (itens 26-29 desta instrução) ;
c.7) pela ausência de orientação, acompanhamento, fiscalização e controle da execução financeira do Convênio  item 8.2 do relatório (itens 26-29 desta instrução) ;
	c.8) pelas irregularidades disseminadas, não meramente pontuais, o que indica falta de controles gerenciais na prestação de contas da entidade, o que era de sua alçada. Na condição de Diretor de Administração e Finanças da Fundacentro, deveria ter zelado para que o objeto do Convênio SDS1/2001 fosse executado conforme os termos pactuados  item 128 do relatório (itens 30-33 desta instrução) ;
	d) Sônia Maria José Bombardi, na condição de Membro Titular do Conselho Curador (no período 1/1/2001 a 10/5/2001) :
	d.1) constatações 4.1.1.1 (Aquisição de sistema de detecção de incêndio de forma indevida por inexigibilidade de licitação Processo no 1484/00  peça 2, p. 13-14) , 6.1.1.1 (Objeto do Convênio nº 001/01, firmado com a Indep, sem descrição clara e precisa, contrariando o disposto no art. 2º, § 1º, e art. 7º, inciso I, da IN/STN no 01/97  peça 2, p. 18-20) , e 10.2.1.1 (Contratos de prestação de serviços executados no regime de administração contratada, modalidade de execução indireta não prevista no artigo 10, inciso II, da Lei n.º 8.666/93, contratos n.º 016/2000 e 017/2000, firmados respectivamente com a CP Comunicação do Brasil SC Ltda. e com a Nikkey Travel Service Turismo Ltda.  peça 2, p. 28-30) do Relatório de Auditoria 087914;
	d.2) pela emissão de parecer, em 11/2001 (Convênio Siafi 424761  Processo 982/01) , sem avaliação técnica quanto às condições da convenente para execução do objeto do convênio, o que permitiu a terceirização do acordo, com a contratação da FESPSP pela Força Sindical, em infringência ao art. 1º, § 1º, I, e § 2º, da IN STN 1/97  item II do relatório (itens 22-25 desta instrução) ;
	d.3) pela emissão, em 14/7/2001, de parecer favorável à proposta inicial do Convênio Siafi 435626  Processo 978/01, mencionando que o convenente se responsabilizaria pela confecção de 110.000 cartilhas. Na 1ª prestação de contas parcial, o convenente apresentou cronograma de execução de 15.000 cartilhas, sem autorização da Fundacentro para redução do quantitativo de publicações  item III do relatório (itens 22-25 desta instrução) ;
	d.4) pela ausência de acompanhamento das ações técnicas do Convênio SDS 1/2001, previsto na cláusula sexta do termo de convênio (itens 30-33 desta instrução) ;
63.	Considerando o princípio da isonomia ante o reconhecimento da prescrição da pretensão punitiva no julgamento das contas da Fundacentro referentes aos exercícios 2002 e 2003 firma-se pela irregularidade das presentes contas em relação aos responsáveis anteriormente citados, sem a aplicação das sanções previstas na Lei Orgânica do TCU.
	CONCLUSÃO
64.	O presente processo de prestação de contas da Fundacentro encontrava-se sobrestado, por meio do despacho do Exmo. Sr. Ministro Relator (peça 90) , aguardando o julgamento definitivo dos processos TC Processo 007.505/2008-1 e TC Processo 007.523/2008-0.
65.	O TC Processo 007.505/2008-1, descrito nos itens 26-29 desta instrução, foi apreciado definitivamente por meio do Acórdão 3140/2019-TCU-Plenário, de relatoria do Ministro Walton Alencar Rodrigues.
66.	O TC Processo 007.523/2008-0, tratado nos itens 30-33 desta instrução, foi apreciado definitivamente por meio do Acórdão de Relação 62/2020-TCU-2ª Câmara, relatado pelo Ministro Augusto Nardes.
67.	Considerando os julgamentos dos processos sobrestantes, mencionados no item 34, bem como as constatações 4.1.1.1, 6.1.1.1 e 10.2.1.1 do Relatório de Auditoria 087914, citadas nos itens 45 e 46 desta instrução, propõe-se julgar irregulares as contas dos responsáveis: Humberto Carlos Parro, na condição de Presidente da Fundacentro, José Gaspar Ferraz de Campos, na condição de Membro Titular do Conselho Curador, Antônio Sérgio Torquato, na condição de Ordenador de Despesas por Delegação de Competência e Membro Titular do Conselho Curador, Sônia Maria José Bombardi, na condição de Membro Titular do Conselho Curador.
68.	Considerando a análise realizada nos itens 41-47 da presente instrução, propõe-se julgar pela regularidade com ressalva das contas dos demais responsáveis arrolados à peça 1, p. 8-21.
	PROPOSTA DE ENCAMINHAMENTO
69.	Ante o exposto, submetem-se os autos à consideração superior, propondo:
	I) com fundamento nos arts. 1º, inciso I, 16, inciso III, alínea 'b', da Lei 8.443/1992 c/c os arts. 19, parágrafo único, e 23, inciso III, da mesma Lei, e com arts. 1º, inciso I, 209, inciso II, 210, § 2º, e 214, inciso III, do Regimento Interno, julgar irregulares as contas dos responsáveis Antônio Sérgio Torquato (CPF XXX.416.658-XX) , Humberto Carlos Parro (CPF XXX.065.008-XX) , José Gaspar Ferraz de Campos (CPF XXX.551.158-XX) , Sônia Maria José Bombardi (CPF XXX.630.008-XX) , deixando de aplicar-lhes multa, em função de haver-se configurado a prescrição da pretensão punitiva;
	II) com fundamento nos arts. 1º, inciso I, 16, inciso II, 18 e 23, inciso II, da Lei 8.443/1992, c/c os arts. 1º, inciso I, 208 e 214, inciso II, do Regimento Interno, julgar regulares com ressalva as contas dos demais responsáveis, dando-lhes quitação, em razão das impropriedades verificadas:
	Ressalvas:
	- liberação simultânea de parcelas sem observância do cronograma de desembolso, contrariando o disposto no art. 21 da IN/STN 1/97 (constatação 6.1.1.2 do relatório de auditoria da CGU  peça 2, p. 20-21) ;
	- ausência de acompanhamento dos convênios firmados pela Fundacentro, em desacordo com o art. 23 da IN/STN 1/97 (constatação 6.1.2.1 do relatório de auditoria da CGU  peça 2, p. 21-22) ;
	- concessão de diárias e colaboradores eventuais sem a devida justificativa (constatação 9.1.1.2 do relatório de auditoria da CGU  peça 2, p. 26-27) ;
	- realização de gastos por serviços prestados, sem descrição das despesas, contrariando o disposto no art. 63, §1º, inc. I, da Lei 4.320/1964 (constatação 10.2.2.1 do relatório de auditoria da CGU  peça 2, p. 31) ;
	- pagamento de despesas no montante de R$ 49.559,56, incompatíveis com a finalidade da Fundacentro, em desacordo com o artigo 2º do Estatuto da Entidade, aprovado pelo Decreto 3.486, de 25/5/2000 (constatação 10.2.2.2 do relatório de auditoria da CGU  peça 2, p. 31-34) ;
	- excedente de aproximadamente cinco mil e oitocentos livretos de 'Chamada para trabalhos', relativos a Congresso ocorrido em abril de 2001, em desacordo com o subitem 2.5 da IN/SEDAP 205/88 (constatação 10.3.1.1 do relatório de auditoria da CGU  peça 2, p. 34) ;
	III) Informar a Fundação Jorge Duprat Figueiredo de Segurança e Medicina do Trabalho (Fundacentro) do acórdão que vier a ser proferido, destacando que o relatório e o voto que fundamentarem a deliberação poderão ser acessados por meio do endereço eletrônico www.tcu.gov.br/acordaos."
3. 	Enfim, por intermédio do Exmo. Sr. Subprocurador-Geral Paulo Soares Bugarin, o MPTCU anuiu à aludida proposta da unidade técnica, tendo consignado o seu parecer à Peça 98 nos seguintes termos:
" (...) Trata-se da prestação de contas simplificada da Fundação Jorge Duprat Figueiredo de Segurança e Medicina do Trabalho (Fundacentro) , referente ao exercício de 2001, então vinculada ao Ministério do Trabalho e Emprego.
	2.	O julgamento deste feito restou sobrestado por um longo período de tempo em função dos seguintes processos que trataram de questões envolvendo o exercício em tela: TC Processo 016.272/2002-8 (auditoria) , TC Processo 013.153/2003-1 (inspeção) , TC Processo 003.296/2006-5 (representação) , TC Processo 007.505/2008-1 (TCE) e TC Processo 007.523/2008-0 (TCE) .
	3.	Concluídos os julgamentos dos processos sobrestantes, a SecexTrabalho deu prosseguimento ao exame destes autos, especialmente para verificar quais foram os reflexos daquelas deliberações sobre as presentes contas.
	4.	No quadro incluído no item 34 da instrução, fez-se tal correlação, individualizando-se as irregularidades atribuídas a cada um dos gestores (peça 95, p. 5-8) .
	5.	Ademais, a unidade técnica observou que as constatações indicadas nos itens 4.1.1.1, 6.1.1.1 e 10.2.1.1 do Relatório de Auditoria 087914 (peça 2, p. 12-35) também fundamentariam a proposta para julgar irregulares as contas dos responsáveis pela Fundacentro no exercício 2001 (peça 95, p. 10) .
	6.	Por outro lado, ressaltou que restou prescrita qualquer pretensão punitiva em relação aos fatos em análise, nos termos do art. 205 do Código Civil de 2002, tendo em vista a ausência de causa interruptiva (peça 95, p. 9) . 
	7.	Quanto às demais constatações (6.1.1.2, 6.1.2.1, 9.1.1.2, 10.2.2.1, 10.2.2.2 e 10.3.1.1) , destacadas no certificado de auditoria (peça 2, p. 36-37) , a SecexTrabalho, considerando o longo lapso de tempo transcorrido desde a apresentação das presentes contas, bem como o teor da Resolução/TCU 315/2020 (art. 16, inciso III) , propôs que fossem ressalvadas nas contas dos demais responsáveis arrolados à peça 1, p. 8-21.
	8.	Cabe observar que nos julgamentos dos processos que deram ensejo ao sobrestamento destes autos já houve condenação em débito e aplicação de multa em decorrência das irregularidades neles apreciadas.
	9.	Com relação aos itens 4.1.1.1, 6.1.1.1 e 10.2.1.1 do Relatório de Auditoria, as irregularidades neles indicadas já foram tratadas no TC Processo 016.272/2002-8, cujo julgamento está tendo reflexo nestas contas.
	10. Desse modo, independentemente de se encontrar prescrita a pretensão punitiva desta Corte, não haveria motivo para aplicação de nova penalidade aos gestores que já foram responsabilizados nos supracitados processos de fiscalização e de TCE.
	11. Ante o exposto, tendo em vista o reflexo dos julgamentos dos processos TC Processo 016.272/2002-8 (auditoria) , TC Processo 013.153/2003-1 (inspeção) , TC Processo 003.296/2006-5 (representação) , TC Processo 007.505/2008-1 (TCE) e TC Processo 007.523/2008-0 (TCE) sobre os presentes autos, este representante do Ministério Público de Contas manifesta-se em conformidade com a proposta formulada pela unidade técnica (peça 95, p. 17-18) , no sentido de que sejam julgadas irregulares as contas dos gestores Humberto Carlos Parro (então Presidente da Fundacentro) , José Gaspar Ferraz de Campos (então Diretor Executivo) , Antônio Sérgio Torquato (então Diretor de Administração e Finanças) e Sônia Maria José Bombardi (então Assessora Especial de Projetos e Gestora Técnica dos Convênios) , julgando-se regulares com ressalva as contas dos demais responsáveis."
4.	Foi promovido o apensamento ao presente feito, contudo, do TC Processo 016.272/2002-8, versando aí sobre a auditoria de conformidade na área de licitações e contratos da entidade, ante os eventuais reflexos nas contas dos responsáveis, por força do item 9.6 do Acórdão 898/2004-TCU-Segunda Câmara. 
É o Relatório.

não há

Subprocurador-Geral Paulo Soares Bugarin.

PRESTAÇÃO DE CONTAS SIMPLIFICADA. FUNDAÇÃO JORGE DUPRAT FIGUEIREDO DE SEGURANÇA E MEDICINA DO TRABALHO (FUNDACENTRO). EXERCÍCIO DE 2001. REITERADAS IRREGULARIDADES EM LICITAÇÕES, CONTRATOS E CONVÊNIOS A PARTIR DA APURAÇÃO EM OUTROS PROCESSOS CONEXOS. DESNECESSIDADE DA REPETITIVA AUDIÊNCIA DOS RESPONSÁVEIS SOBRE AS CORRESPONDENTES IRREGULARIDADES APURADAS nos respectivos processos anteriores de controle externo ANTE A NATUREZA DECLARATÓRIA DO SUBSEQUENTE REFLEXO SOBRE ESTAS CONTAS ANUAIS. CONTAS IRREGULARES, SEM A APLICAÇÃO DE MULTA, DIANTE DA ATUAL PRESCRIÇÃO DA PRETENSÃO PUNITIVA DO TCU. CONTAS REGULARES COM RESSALVA PARA OS DEMAIS RESPONSÁVEIS. COMUNICAÇÃO.

PRESTAÇÃO DE CONTAS SIMPLIFICADA (PCSP)

Secretaria de Controle Externo da Previdência, do Trabalho e da Assistência Social (Secex-Previdência).

Trata-se de prestação de contas ordinária dos gestores da Fundação Jorge Duprat Figueiredo de Segurança e Medicina do Trabalho (Fundacentro) , como entidade vinculada ao então Ministério do Trabalho e Emprego, para o exercício de 2001.
2.	Como visto, no seu parecer à Peça 95, a unidade técnica consignou que o TC Processo 016.272/2002-8 (auditoria) , TC Processo 013.153/2003-1 (inspeção) , TC Processo 003.296/2006-5 (representação) , TC Processo 007.505/2008-1 (TCE) e TC Processo 007.523/2008-0 (TCE)  teriam os correspondentes reflexos sobre as presentes contas anuais dos respectivos responsáveis, maculando, desse modo, as contas de Humberto Carlos Parro, como então Presidente da Fundacentro, José Gaspar Ferraz de Campos, como então Diretor Executivo, Antônio Sérgio Torquato, como então Diretor de Administração e Finanças, e Sônia Maria José Bombardi, como então Assessora Especial de Projetos e Gestora Técnica dos Convênios.
3.	O referido TC Processo 016.272/2002-8 cuidou de auditoria realizada na entidade para a verificação dos procedimentos licitatórios e da execução dos contratos públicos, tendo os responsáveis (Humberto Carlos Parro, José Gaspar Ferraz de Campos e Antônio Sérgio Torquato) sofrido a aplicação da subjacente multa pecuniária pelo Acórdão 898/2004-TCU-Segunda Câmara em função das irregularidades cometidas no exercício de 2001, como apontado no atual parecer da unidade técnica.
4.	Já o TC Processo 013.153/2003-1 tratou de inspeção realizada na entidade com o objetivo de averiguar a legalidade, legitimidade e economicidade da gestão dos programas governamentais nos exercícios de 2000, 2001 e 2002, tendo os responsáveis (Humberto Carlos Parro, José Gaspar Ferraz de Campos e Antônio Sérgio Torquato) sofrido a aplicação da correspondente multa pecuniária pelo Acórdão 595/2005-TCU-Primeira Câmara ante as irregularidades cometidas no exercício de 2001, como também apontado no atual parecer da unidade técnica.
5.	Por sua vez, o TC Processo 003.296/2006-5 cuidou de representação proposta pela equipe de fiscalização a partir da inspeção realizada na entidade em face das falhas verificadas nos exercícios de 2000, 2001 e 2002, tendo os responsáveis (Antônio Sérgio Torquato e Sônia Maria José Bombardi) sofrido a aplicação da multa pecuniária pelo Acórdão 901/2010-TCU-Plenário ante as irregularidades cometidas no exercício de 2001, como indicado no atual parecer da unidade técnica.
6.	O aludido TC Processo 007.505/2008-1 cuidou, por seu turno, de tomada de contas especial instaurada pela própria entidade em função das irregularidades na celebração, execução e prestação de contas do Convênio 5/2000 (Siafi 398874) firmado com a Associação Nacional dos Sindicatos Social Democratas (Social Democracia Sindical - SDS) , tendo o Acórdão 770/2013-TCU-Plenário julgado irregulares as contas de Humberto Carlos Parro e Sonia Maria José Bombardi, entre outros, com a subsequente condenação dos responsáveis, como anotado pelo atual parecer da unidade técnica.
7.	Enfim, o TC Processo 007.523/2008-0 tratou de contas especial instaurada pela entidade em desfavor, também, da Associação Nacional dos Sindicatos Social Democratas (SDS) , com o seu presidente, em razão das irregularidades na aplicação dos recursos federais inerentes ao Convênio SDS 1/2001 celebrado em 31/10/2001, com a vigência até 28/2/2002, tendo o Acórdão 3578/2017-TCU-Segunda Câmara julgado irregulares as contas de Antônio Sérgio Torquato e Sônia Maria José Bombardi, entre outros, com a subsequente condenação dos responsáveis, sem prejuízo aí da regularidade, com ressalva, para as contas de Humberto Carlos Parro, como apontado no atual parecer da unidade técnica. 
8.	O TCU pode incorporar os pareceres da unidade técnica e do MPTCU a estas razões de decidir.
9.	Bem se vê que as irregularidades confirmadas nos aludidos processos (TC Processo 016.272/2002-8, TC Processo 013.153/2003-1, TC Processo 003.296/2006-5, TC Processo 007.505/2008-1 e TC Processo 007.523/2008-0) teriam o efetivo condão de macular as contas dos correspondentes gestores-responsáveis na Fundacentro para o exercício 2001 ante o percuciente impacto de cada falha sobre a ampla gestão anual na entidade.
10.	Bem se sabe que, em sintonia com a Súmula n.º 288 do TCU, a jurisprudência do TCU estaria firmada no sentido de que, diante da anterior irregularidade apurada nos respectivos processos anteriores de controle externo, o posterior julgamento pela irregularidade das contas ordinárias ou extraordinárias poderia prescindir da nova audiência ou citação dos correspondentes responsáveis, pois já teriam sido ouvidos sobre as mesmas falhas nos respectivos processos anteriores de controle externo.
11.	Esse procedimento pode ser, então, aqui aplicado, até porque, como evidenciado pelo MPTCU, a atual aplicação da multa legal não ocorreria no presente processo, pois teria aqui incidido a prescrição da pretensão punitiva do TCU, e a imputação do débito também não ocorreria no presente processo de contas anuais, pois isso já teria sido promovido no bojo da respectiva TCE, cabendo ao TCU promover apenas a declaração da irregularidade sobre as contas ordinárias para o exercício de 2001, diante do evidente impacto das irregularidades apuradas nos respectivos processos anteriores de controle externo sobre a presente prestação de contas anual, e, desse modo, não subsistiria a necessidade de repetição da prévia ampla defesa dos responsáveis, pois a extensão das irregularidades para estas contas anuais figuraria como ato declaratório em sintonia, aí, com a referida Súmula n.º 288 do TCU.
12.	Diante, portanto, dos elementos de convicção até aqui obtidos neste processo, o TCU deve declarar a irregularidade das contas de Antônio Sérgio Torquato, Humberto Carlos Parro, José Gaspar Ferraz de Campos e Sônia Maria José Bombardi, ante a extensão das correspondentes falhas apuradas nos respectivos processos anteriores de controle externo para a presente prestação de contas ordinária, deixando de lhes aplicar a multa legal em função da atual prescrição da pretensão punitiva do TCU, sem prejuízo de julgar regulares, com ressalva, as contas dos demais responsáveis, dando-lhes quitação.
Ante o exposto, pugno pela prolação do Acórdão ora submetido a este Colegiado.
TCU, Sala das Sessões, em 27 de julho de 2021.
Ministro-Substituto ANDRÉ LUÍS DE CARVALHO 
Relator